【裁判字號】    96,交訴,244
【裁判日期】    970114
【裁判案由】    公共危險等
【裁判全文】
臺灣高雄地方法院刑事判決             96年度交訴字第244號
公  訴  人  臺灣高雄地方法院檢察署檢察官
被      告  丙○○
                      號
                    （現另案於臺灣高雄看守所羈押中）
上列被告因公共危險等案件，經檢察官提起公訴（96年度偵字第
3576號），本院判決如下：
    主  文
丙○○駕駛動力交通工具肇事，致人受傷而逃逸，累犯，處有期
徒刑拾月，減為有期徒刑伍月，如易科罰金，以新臺幣壹仟元折
算壹日。
其他被訴過失傷害部分公訴不受理。
    事  實
一、丙○○前因毒品危害防制條例案件，經本院於民國90年2 月
    22日以90年度易字第416 號判決有期徒刑4 月確定，又因妨
    害公務案件，經本院於90年11月20日以90年訴字第2166號判
    決有期徒刑3 月確定，嗣經本院91年度聲字第1048號裁定合
    併定執行刑有期徒刑6 月，入監執行後，於91年6 月29日執
    行完畢出監。詎其仍不知悔改，於95年12月25日下午，駕駛
    車牌2118-PB 號自小客車，沿高雄縣鳳山市○○路○段由南
    往北方向行駛，於同日下午6 時45分許，行經青年路二段「
    冠源游泳池」前超車之際，因超車疏未注意，擦撞同向在其
    右側由甲○○所駕駛之車牌P3H-950 號機車，甲○○因此倒
    地受有右膝及左肩擦挫傷之傷害（所涉過失傷害部分，業經
    撤回告訴，詳如後述）。丙○○肇事後，未下車察看甲○○
    傷勢，駕車離去，俟至前方停等紅燈之際，雖經路人告知肇
    事，丙○○仍置之不顧，逕行離去。嗣經路人記下車牌後，
    報警循線查獲。
二、案經高雄縣政府警察局鳳山分局報請臺灣高雄地方法院檢察
    署檢察官偵查起訴。
    理  由
甲、證據能力方面：
一、按被告以外之人於偵查中向檢察官所為陳述，除顯有不可信
    之情況者外，得為證據，刑事訴訟法第159 條之1 第2 項定
    有明文。偵查中對被告以外之人所為之偵查筆錄，性質上係
    屬傳聞證據。惟現階段刑事訴訟法規定檢察官代表國家偵查
    犯罪、實施公訴，依法其有訊問被告之權，證人且須具結，
    而實務運作時，檢察官偵查中向被告以外之人所取得之陳述
    ，原則上均能遵守法律規定，不致違法取供，其可信度極高
    ，為兼顧理論與實務為由，而例外設定其具備非顯不可信之
    要件時，得為證據（最高法院95年度臺上字第3220號判決參
    照）。查本件證人即告訴人甲○○及被告駕車肇事時所載乘
    客乙○○於偵查中向檢察官所為之證述，已依法於檢察官訊
    問前具結，皆可擔保其係據實陳述，此有上開證人之結文附
    卷可考，而被告對於上開證人之證言，亦未曾主張此等向檢
    察官所為之陳述，有非出於真意或有何違法取供之情形，本
    院並查無檢察官有以不正方法取證，或有任何其他顯有不可
    信之情事，揆諸上開規定及說明，證人甲○○、乙○○於偵
    查中之證述自具證據能力。
二、按被告以外之人於審判外之陳述，雖不符前4 條之規定，而
    經當事人於審判程序同意作為證據，法院審酌該言詞陳述或
    書面陳述作成時之情況，認為適當者，亦得為證據。當事人
    、代理人或辯護人於法院調查證據時，知有第159 條第1 項
    不得為證據之情形，而未於言詞辯論終結前聲明異議，視為
    有前項之同意，刑事訴訟法第159 條之5 定有明文。查本件
    被告、檢察官均對證人甲○○於警詢中之供述、本件道路交
    通事故現場圖、道路交通事故調查報告表（一）（二）及告
    訴人提出之林進興醫院95年12月25日診斷書，於本院調查上
    開證據時，均未於言詞辯論終結前聲明異議，是揆之上開規
    定，本院審酌上開證據取得過程並無瑕疵，且與待證事實具
    有關連性等情況，認為適當，自得採為證據，合先敘明。
乙、實體方面：
壹、有罪部分：
一、被告固坦承有於上開時地，駕駛上開自用小客車行經上開肇
    事路段，但矢口否認有何駕車擦撞告訴人甲○○，致告訴人
    受傷，並於肇事逃逸之事實，辯稱：當時伊根本沒有感覺到
    有擦撞到告訴人，且在經過肇事路段往前行駛一段後，因等
    紅燈停車，有路人告知伊擦撞到告訴人，伊與朋友乙○○亦
    有下車察看，但未看見任何車禍之情形，才駕車離開云云，
    惟查：
（一）於上開時地，告訴人因被告所駕上開自用小客車右側擦撞
      其所駕機車左側，以致其人車倒地而受有右膝及左肩擦挫
      傷之傷害，且被告肇事後，並未留在現場，隨即駕車離開
      乙節，業經告訴人甲○○於警詢、偵訊中指訴明確。且證
      人乙○○於偵訊時亦證陳：當時被告開車載伊，被告之自
      用小客車後照鏡擦撞到甲○○之機車手把，甲○○人車因
      此摔倒等語（見臺灣雄地方法院96年度偵緝字第3576號卷
      第46頁），另查被告上開所駕自用小客車肇事後之照片2
      張（見警卷第7 頁），可見被告所駕自用小客車右前輪胎
      及保險桿上確均有擦撞新痕。是就被告駕車肇事致告訴人
      受傷，且並未留在現場逕行離去之事實，堪予認定。至於
      ，證人乙○○於本院雖證稱：其當時僅見被告的自用小客
      車快要擦撞倒告訴人的機車，但是，最後是否有擦撞到，
      其並不知情云云，然查，證人乙○○另證述：當時其係坐
      於被告之旁，且當時因其抽煙，所以其有打開旁邊之車窗
      ，眼見被告自用小客車快要擦撞到告訴人之機車時，其大
      喊「啊」等語（見本院卷第43頁、第44頁），核與證人甲○○在偵訊之證詞內容大致相符（見臺灣雄地方法院96年
      度偵字第4440號卷第17頁），觀之證人乙○○當時大喊「
      啊」聲之反應，證人乙○○顯然已因未關車窗而清楚目睹
      被告小客車與告訴人之機車擦撞之情形，否則其豈有大喊
      「啊」聲之可能；再者，被告於偵訊時已供承：當時其係
      在進行超車之動作等語（見臺灣雄地方法院96年度偵緝字
      第3576號卷第36頁），然證人乙○○於本院審理中卻證稱
      ：當時被告並無超車之動作云云，顯見證人乙○○有迴護
      被告之嫌，是其於本院證稱：其不確定被告所駕自用小客
      車是否有擦撞到告訴人之機車云云，並不足採。
（二）再者，被告辯稱：其經過肇事路段再往前行駛一段後，因
      等紅燈而停車，有路人告知伊擦撞到告訴人，伊與朋友乙○○亦有下車察看，但未看見任何車禍之情形，才駕車離
      開云云，然查被告已供承於肇事當時，有聽見證人乙○○
      大喊「啊」一聲及路人告知其有肇事情形之事實，被告顯
      明知其已肇事之事實。又查，路人告知被告肇事之處與被
      告肇事之處，二者間僅距20公尺左右之事實，業具證人乙○○於偵訊、本院審理時證述屬實（見臺灣雄地方法院96
      年度偵緝字第3576號卷第46頁、本院卷第45頁）；再參以
      被告於肇事後並未停下猶往前駕駛之情形，汽車向前行經
      20公尺所需時間本當甚短，是倘被告在受路人告知後，確
      有下車往後察看之情形，自應能見到告訴人因其肇事受傷
      而倒在現場之情形，然被告卻辯稱未見到肇事情形，顯與
      常理不合，是被告於肇事後究竟有無下車察看，已非無疑
      。況即使被告在肇事之際不知有肇事之情事，然在路人及
      證人乙○○之告知後，自應對肇事情事抱持強烈懷疑，則
      衡之常情，倘其確有其所稱下車察看之情事，其於下車察
      看時，當應往回走至聽到乙○○「啊」一聲之肇事處詳細
      察看，始為合理，此觀諸被告於審理中供稱：其知道肇事
      地點，因為其有問乙○○「啊」什麼等語（見本院卷第49
      頁），益可明暸；又其雖供陳：其僅往回走10公尺至肇事
      地點察看云云（見本院卷第49頁），然被告所稱往回走至
      肇事地點的距離，與證人乙○○證述之距離已有不同，且
      無論係10公尺或20公尺，與肇事地點均甚為接近，被告若
      有返回察看，自無未發現被害人人車倒地受傷之情事，被
      告上開所辯亦與一般情理不合。是被告上揭辯詞，顯係事
      後推諉卸責之飾詞，委不足採。
（三）此外，並有林進興醫院95年12月25日診斷書、件道路交通
      事故現場圖、道路交通事故調查報告表（一）（二）各1
      份、上開自用小客車、機車肇事後之照片11張（見警卷第
      5 頁至第8 頁）附卷可佐。是足證被告確有於明知其所駕
      自用小客車業已肇事，仍未留在現場對告訴人採取任何救
      護措施，且在未告知告訴人姓名、電話等聯絡方法情形下
      ，即駕車擅自離去之事實。則本案事證已臻明確，被告犯
      行，堪可認定。
二、核被告所為，係犯刑法第185 條之4 駕駛動力交通工具肇事
    ，致人受傷而逃逸罪。又被告前因毒品危害防制條例案件，
    經本院於90年2 月22日以90年度易字第416 號判決有期徒刑
    4 月確定，又因妨害公務案件，經本院於90年11月20日以90
    年訴字第2166號判決有期徒刑3 月確定，嗣經本院91年度聲
    字第1048號裁定合併定執行刑有期徒刑6 月，入監執行後，
    於91年6 月29日執行完畢出監等情，有臺灣高等法院被告前
    案紀錄表、臺灣高雄地方法院檢察署刑案資料查註紀錄表各
    1 份在卷可按，被告於有期徒刑執行完畢後5 年內，故意再
    犯本件有期徒刑以上之罪，為累犯，應依刑法第47條第1 項
    之規定，加重其刑。爰審酌被告駕駛自用小客車肇事致告訴
    人受傷，已生具體危險，肇事後又不顧告訴人之安危，未予
    察看照護或協助送醫逕自逃逸，不僅提高告訴人死傷之危險
    ，復逃避應負之刑責及增加告訴人求償之困難，且事後又一
    再否認肇事逃逸犯行等一切具體情狀，量處如主文所示之刑
    。又被告犯罪時間係在96年4 月24日之前，合於減刑條件，
    爰併依中華民國九十六年罪犯減刑條例第2 條第1 項第3款
    、第7 條、第9 條之規定，減其宣告刑，並參酌被告教育程
    度、經濟狀況等情，諭知如主文所示之易科罰金折算標準。
貳、公訴不受理部分：
一、公訴意旨另以：被告丙○○於95年12月25日下午，駕駛車牌
    2118-PB 號自小客車，沿高雄縣鳳山市○○路○段由南往北
    方向行駛，於同日下午6 時45分許，行經青年路二段「冠源
    游泳池」前超車時，因疏未注意，擦撞同向在其右側由甲○○所駕駛之車牌P3H-950 號機車，甲○○因此倒地受有右膝
    及左肩擦挫傷之傷害。因認被告另涉犯刑法第284 條第1 項
    前段之過失傷害罪嫌等語。
二、按告訴乃論之罪，告訴人於第一審辯論終結前，得撤回其告
    訴；又告訴經撤回者，法院應諭知不受理之判決，刑事訴訟
    法第238 條第1 項，及第303 條第3 款定有明文。
三、本件被告因過失傷害案件，經檢察官提起公訴，認被告係犯
    刑法第284 條第1 項前段之過失傷害罪，依同法第287 條前
    段之規定須告訴乃論。茲因告訴人甲○○於96年11月21日具
    狀撤回告訴，有撤回刑事告訴狀1 紙附卷可憑，揆諸上開規
    定及說明，爰不經言詞辯論，逕諭知不受理之判決。
據上論斷，應依刑事訴訟法第299 條第1 項前段、第303 條第3
款、第307 條，刑法第185 條之4 、第41條第1 項前段、第47條
第1 項，中華民國九十六年罪犯減刑條例第2 條第1 項第3 款、
第7 條、第9 條，判決如主文。
中    華    民    國    97    年    1     月    14    日
                    交通法庭  審判長法  官  蔡國卿
                                    法  官  林俊寬
                                    法  官  王參和
以上正本證明與原本無異。
如不服本判決應於收受本判決後10日內向本院提出上訴書狀，並
應敘述具體理由，如未敘述上訴理由者，應於上訴期間屆滿後20
日內補提理由書狀於本院（均須按他造當事人之人數附繕本）「
切勿逕送上級法院」。
中    華    民    國    97    年    1     月    14    日
                                    書記官  陳惠玲
附錄論罪科刑法條
中華民國刑法第185條之4
駕駛動力交通工具肇事，致人死傷而逃逸者，處 6 月以上 5 年
以下有期徒刑。


司法院資訊處製作；財團法人民間司法改革基金會備份。
